臺灣桃園地方法院刑事判決
111年度訴緝字第26號
公  訴  人  臺灣桃園地方檢察署檢察官 
被      告  黃瓊儀




上列被告因偽造文書等案件，經檢察官提起公訴（109年度偵緝
字第851號），被告於準備程序中就被訴事實為有罪之陳述，經
本院合議庭裁定進行簡式審判程序，判決如下：
    主  文
黃瓊儀幫助犯行使偽造準私文書罪，處有期徒刑參月，如易科罰
金，以新臺幣壹仟元折算壹日。
    事  實
一、黃瓊儀依其社會生活經驗，知悉現今行動電話普及，申請行
    動電話門號並無任何特殊限制，一般人均皆得輕易申請門號
    使用，且明知實施詐欺取財、詐欺得利之人經常利用他人行
    動電話門號掩飾不法犯罪行為，以逃避執法人員查緝，亦可
    預見若將行動電話門號SIM卡，交付予來路不明欠缺信賴基
    礎之陌生人使用，極易遭人利用作為與財產犯罪有關之工具
    ，可能因此幫助不詳之人隱匿其真實身分遂行犯罪之用，猶
    基於縱有人利用該行動電話門號以實施行使偽造準私文書、
    詐欺得利犯行，亦不違背其本意之幫助犯意，於其得知鄭思
    偉（未據起訴）願配合提供其國民身分證、健保卡等證件向
    遠傳電信股份有限公司申辦行動電話門號預付卡SIM卡，並
    以每張門號SIM卡以新臺幣（下同）約300至400元價格售予
    黃瓊儀使用一節，黃瓊儀即於106年3月間起至4月10日前某
    日，以申辦每張門號SIM卡給予鄭家翔（未據起訴）約200至
    300元報酬之條件，指示亦缺錢花用之鄭家翔先於106年4月9
    日某時至位於桃園市○○區○○路00巷00號8樓之鄭思偉住處，
    向其取得其個人之國民身分證及全民健康保險卡（下稱健保
    卡），再於106年4月10日將鄭思偉之前開證件攜至位於臺北
    市○○區○○○路0段000號遠傳臺北永春直營門市，以鄭思偉之
    名義辦理申請預付卡門號0000000000號行動電話（下稱本案
    門號）辦畢，再由鄭家翔將上開所申請之預付卡SIM卡與鄭
    思偉上開證件均交還予黃瓊儀收執，續由黃瓊儀將本案門號
    SIM卡交予真實姓名年籍不詳之人（無證據證明為18歲以下
    ，下稱不詳之人）使用。
二、嗣該不詳之人明知信用卡所載之卡號、有效期限、授權碼等
    資料，係表彰持卡人與發卡銀行間辨識身分之用，並作為發
    卡銀行允許持卡人以信用卡刷卡程序，向特約商店完成信用
    交易之憑藉，非經持卡人之同意或授權，不得擅自以持卡人
    名義，利用信用卡資訊完成消費交易，該不詳之人竟基於行
    使偽造準私文書及意圖為自己不法所有之詐欺得利犯意，先
    以本案門號認證登錄大都會衛星車隊股份有限公司（現更名
    為大都會平台科技股份有限公司，下稱大都會車隊）「178
    叫車」手機應用程式使用，再以不詳方式取得如附表一、二
    「持卡人姓名」欄所示之各該持卡人分別向中國信託商業銀
    行（下稱中國信託銀行）所申請卡號0000000000000000號、
    聯邦商業銀行（下稱聯邦銀行）所申請卡號00000000000000
    00號（起訴書就該卡號記載有誤，應予更正）信用卡（以下
    依序簡稱為Ａ卡、Ｂ卡）之卡號、有效期限、授權碼等資料，
    並將之輸入於其所持用手機內該應用程式內，以作為該應用
    程式之付款信用卡後，並以行動電話連結網際網路，使用該
    應用程式呼叫計程車，未經如附表一、二「持卡人姓名」欄
    所示之各該持卡人同意或授權，即於如附表一、二「刷卡時
    間」欄所示時間，透過手機連結網際網路並連結至該應用程
    式內，並以系統自動帶入之方式輸入已儲存之Ａ卡或Ｂ卡之卡
    號、有效期限、授權碼等資料，並以該應用程式掃描計程車
    上之QR碼，製作刷卡消費電磁紀錄，以示係持卡人本人刷卡
    消費、願繳付價款並向各該發卡銀行請求撥付消費款項予大
    都會車隊之意，而偽造各該刷卡消費電磁紀錄，並以該應用
    程式支付功能行使之，使大都會車隊及所屬計程車駕駛、各
    發卡金融機構均陷於錯誤，誤以為係如附表「持卡人姓名」
    欄所示之各該持卡人本人刷卡消費，而提供計程車載送服務
    ，該不詳之人因而取得價值如附表一、二「刷卡金額」欄所
    示之計程車載送利益，均足以生損害於如附表一、二「持卡
    人姓名」欄所示之各該持卡人、大都會車隊及各該發卡銀行
    對於信用卡簽帳管理之正確性。嗣經大都會車隊得悉如附表
    一、二所示之消費均非如附表一、二「持卡人姓名」欄所示
    之各該持卡人本人所為，提出告訴，而循線查悉上情。
三、案經大都會車隊告訴及臺北市政府警察局內湖分局移送臺灣
    桃園地方檢察署檢察官偵查起訴。
    理  由
一、上揭犯罪事實，業據被告黃瓊儀於本院準備程序與本院審理
    中坦認在卷（本院訴緝字卷第72頁、第77頁），並有證人鄭
    思偉於警詢、偵訊中證稱：在106年3月至4月間時，黃瓊儀
    透過Messenger傳訊息給我，問我有沒有缺錢，可以辦門號
    換現金，當時黃瓊儀跟我說辦一支的門號報酬看實際可以辦
    出來幾支門號來決定，門號辦好以後他會自己或透過別人將
    現金及我的證件交還給我，但SIM卡不會給我，我有問黃瓊
    儀會不會有事，黃瓊儀說不會有事，我同意之後，黃瓊儀就
    指示自稱是黃瓊儀弟弟的鄭宇翔到我家來跟我收證件去辦門
    號，但後來黃瓊儀沒有把證件還我，我也沒有拿到任何報酬
    ，我跟黃瓊儀之間並沒有任何金錢借貸關係，我一開始並不
    知道黃瓊儀的本名，我是後來去問朋友才知道黃瓊儀的本名
    就是「黃瓊儀」，我不確定黃瓊儀用我的名義辦了幾支門號
    ，但後來我有去停用了10支預付卡門號，因為那些都不是我
    本人所申辦的等語（106年度偵字第22080號第110至111頁；
    108年度偵緝字第2119號卷第40至41頁）；證人鄭宇翔於偵
    訊中證稱：我之前有幫鄭思偉在臺北市的遠傳電信門市辦過
    10支預付卡門號，因為我當時被通緝，我就問一個綽號「小
    紅」的女生朋友是否有賺錢方法，「小紅」就要我去用他人
    名義辦理門號，「小紅」給我鄭思偉的電話，要我自己跟鄭
    思偉聯絡，後來我就直接到鄭思偉位在桃園市八德區茄苳路
    的住處找他，並跟他拿了他個人的國民身分證、健保卡正本
    ，隔天我就到臺北辦了10張預付卡，並將10張預付卡與鄭思
    偉的證件都交給「小紅」後，「小紅」有給我報酬約2,000
    至3,000元，後來我就沒有跟「小紅」聯絡了。門號0000000
    000號預付卡申請書與代辦委託書都是我簽的，我沒有問「
    小紅」為什麼要辦門號，黃瓊儀就是我所稱的「小紅」等語
    （106年度偵字第22080號第104至110頁、第113頁）：證人
    即告訴代理人王智明於偵訊中證稱：大都會車隊公司有一個
    叫車的手機應用程式，只要登入手機號碼和信用卡號碼，即
    可從該信用卡扣款車資，本案信用卡都有被原持有卡人爭執
    非本人消費，故應有被冒用信用卡之情況，其中門號000000
    0000號行動電話綁定2張信用卡，分別為劉信杰所申請之聯
    邦銀行卡號0000000000000000號信用卡，共消費5筆，總金
    額共745元，及中國信託銀行黃沉隆所申請之卡號000000000
    0000000號信用卡，共消費11筆，總金額共1,735元等語在卷
    （107年度他字第89號卷一第128至129頁、卷二第62頁），
    情節大致相符，並有「178支付」手機應用程式使用教學影
    本、財團法人聯合信用卡處理中心106年9月15日、106年6月
    22日爭議款項通知、遠傳資料查詢、盜刷告證總覽表、聯邦
    銀行107年5月16日聯銀信卡字第1070007066號函暨函附資料
    、遠傳電信股份有限公司106年7月27日遠傳（發）字第1061
    0705758號函暨函附資料等件在卷可稽（107年度他字第89號
    卷一第10至17頁、第43至44頁、第55至57頁、第131頁、第1
    40至142頁、卷二第365至367頁；106年度偵字第22080號卷
    第10至25頁），足徵被告前揭自白應與事實相符。本案事證
    明確，被告幫助行使偽造準私文書及幫助詐欺得利之犯行，
    堪以認定，應依法論科。
二、論罪科刑：
　㈠按刑法上之幫助犯，係對於犯罪與正犯有共同之認識，而以
    幫助之意思，對於正犯資以助力，而未參與實施犯罪之行為
    者而言；是以，如未參與實施犯罪構成要件之行為，且係出
    於幫助之意思提供助力，即屬幫助犯，而非共同正犯。
　㈡次按在紙上或物品上之文字、符號、圖畫、照像，依習慣或
    特約，足以為表示其用意之證明者，關於本章及本章以外各
    罪，以文書論。錄音、錄影或電磁紀錄，藉機器或電腦之處
    理所顯示之聲音、影像或符號，足以為表示其用意之證明者
    ，亦以文書論，刑法第220條定有明文；復按信用卡簽帳單
    係具有持卡人與特約商店之交易契約書，及持卡人請求發卡
    銀行撥款之請求書或指示文件之性質，持卡人向特約商店消
    費後簽名於1式2聯（第一聯為客戶存查聯，第二聯為特約商
    店存根聯）之簽帳單商店存根聯上，再由特約商店交付其中
    第一聯客戶存查聯予持卡人收執，該第二聯由持卡人簽名，
    意指持卡人同意依據信用卡持卡人之合約條件，一經使用、
    訂購商品或接受服務，均應按簽帳單之全部金額，付款予發
    卡銀行，而持卡人在該簽帳單上簽名，即表示對其所簽金額
    負責之意，是信用卡簽帳單之性質屬私文書甚明（最高法院
    91年度台上字第4531號判決意旨參照）。又持信用卡交易之
    型態，於財團法人聯合信用卡處理中心不依契約給付持卡人
    所消費之帳款予特約商店時，持卡人對於特約商店仍負有給
    付價金之義務，從而持信用卡交易與通常買賣型態，二者間
    並無差異，僅在價金給付後由發卡銀行經由財團法人聯合信
    用卡處理中心代為付帳，而發卡銀行經由財團法人聯合信用
    卡處理中心給付特約商店價金時，就事後之權利義務關係發
    生變動，亦即改由持卡人對於發卡銀行負擔給付價金債務而
    已。是持卡人與特約商店間之交易，乃係以信任關係為基礎
    之授信契約，倘持卡人並無支付價金之意思與能力，卻向特
    約商店提示信用卡消費，無非向特約商店之店員施行詐術。
    再網路刷卡交易係持卡人在特約商店之網頁，將刷卡購買商
    品或取得服務利益之意思，以文字或代替文字之符號、圖畫
    ，輸入電腦網路網頁欄位，藉由電信業者提供之網路訊息傳
    送服務功能，並經網路系統將上開電磁記錄加以傳發輸送，
    之後由他人電腦終端設備予以接收、儲存，並賴終端設備螢
    幕顯示此等足以為表示其用意之證明，性質上應屬刑法第22
    0條第2項規定之準文書。又刑法第339條第1項、第2項分別
    規定詐欺取財罪及詐欺得利罪，前者之行為客體係指財物，
    後者則指取得債權、免除債務、延期履行債務或提供勞務等
    財物以外之財產上不法利益（最高法院86年度台上字第3534
    號判決要旨參照）。
　㈢本件被告將本案門號，提供上開不詳之人使用，容任他人以
    之作為詐欺得利、行使偽造準私文書之工具，所實行者非屬
    構成要件行為，且係基於幫助犯意為之，就該不詳之人上開
    犯罪資以助力，除此之外，無何證據證明被告有參與實施行
    使偽造準私文書、詐欺得利之犯罪構成要件行為，則其單純
    提供本案門號供該不詳之人使用之行為，應基於縱有人利用
    該本案門號以實施行使偽造準私文書、詐欺得利犯行，亦不
    違背其本意之幫助犯意，而參與犯罪構成要件以外之行為。
    是核被告所為，係犯刑法第30條第1項前段、刑法第216條、
    第210條、第220條第2項之幫助行使偽造準私文書罪及第339
    條第2項之幫助詐欺得利罪。公訴意旨認被告就上開構成幫
    助詐欺得利罪部分，係幫助犯刑法第339條第1項之詐欺取財
    罪嫌，容有誤會，惟該不詳之人盜刷信用卡行使詐術消費之
    社會基本事實同一，爰依法變更起訴法條。
　㈣被告以一個幫助行為，而同時觸犯上述二罪名，同時觸犯上
    開數罪名，為想像競合犯，應依刑法第55條之規定，從一重
    論以一幫助行使偽造準私文書罪。
　㈤又考量被告係幫助犯，惡性輕於正犯，故依刑法第30條第2項
    規定，按正犯之刑減輕之。
　㈥爰以行為人之責任為基礎，審酌被告將其所持有之本案門號
    ，提供他人作為詐欺得利、行使偽造準私文書之工具，致告
    訴人大都會車隊受騙而受有相當之損失，所為應予非難；兼
    衡被告於本院訊問時終能坦承犯行之犯後態度、前已有多次
    因詐欺犯罪遭法院判刑確定之素行（有臺灣高等法院被告前
    案紀錄表在卷可查）、犯罪之手段及受害利益數額；暨考量
    被告於本院審理中陳稱：服刑前在家帶小孩，其未登記結婚
    但前曾與老公一起住，目前老公已過世，其有3個小孩，分
    別為18歲（目前已就業）、17歲（委由被告之媽媽照顧）、
    2歲（委由被告之媽媽照顧），目前須扶養65歲之父親，父
    親偶爾做臨時工，並無固定收入，家中經濟狀況勉持，高中
    畢業之智識程度（本院訴緝字卷第78頁），並考量告訴代理
    人之量刑意見（本院審訴字卷第57至58頁）等一切情狀，量
    處如主文所示之刑，並諭知易科罰金之折算標準，以資懲儆
    。
參、沒收：
　㈠本案尚乏證據足認被告獲有任何犯罪所得，以罪疑有利被告
    之原則，本件難認被告獲有犯罪所得，故不予宣告沒收。　
　㈡未扣案之本案門號SIM卡1張，既由被告提供給不詳之人使用
    一情，業經本院認定如前，足見上開物品已非被告所有之物
    ，然本案門號顯見係該不詳之人為從事詐欺得利、行使偽造
    準私文書犯罪使用而向被告取得之供犯罪所用之物，然該物
    品未扣案，原需依刑法第38條第4項之規定追徵其價額，惟
    上開物品單獨存在亦不具刑法上之非難性，倘予追徵，除另
    使刑事執行程序開啟之外，對於被告犯罪行為之不法、罪責
    評價並無影響，復不妨被告刑度之評價，對於沒收制度所欲
    達成或附隨之社會防衛亦無任何助益，欠缺刑法上重要性，
    更可能因刑事執行程序之進行，致使被告另生訟爭之煩及公
    眾利益之損失，是本院認無沒收或追徵之必要，爰依刑法第
    38條之2第2項之規定，均不予宣告沒收。
據上論斷，應依刑事訴訟法第273條之1第1項、第299條第1項前
段、第300條，判決如主文。
本案經檢察官陳嘉義提起公訴，檢察官林曉霜、賴瀅羽到庭執行
職務。
中　　華　　民　　國　　111 　年　　9 　　月　　8 　　日
                  刑事第十庭    法　官　陳愷璘
以上正本證明與原本無異。
如不服本判決應於收受判決後20日內向本院提出上訴書狀，並應
敘述具體理由。其未敘述上訴理由者，應於上訴期間屆滿後20日
內向本院補提理由書(均須按他造當事人之人數附繕本)「切勿逕
送上級法院」。 
　　　　　　　　　　　　　　　   書記官　劉世揚
中　　華　　民　　國　　111 　年　　9 　　月　　8 　　日
附錄本案論罪科刑法條：
中華民國刑法第339條
（普通詐欺罪）
意圖為自己或第三人不法之所有，以詐術使人將本人或第三人之
物交付者，處5年以下有期徒刑、拘役或科或併科50萬元以下罰
金。
以前項方法得財產上不法之利益或使第三人得之者，亦同。
前二項之未遂犯罰之。
中華民國刑法第220條
（準文書）
在紙上或物品上之文字、符號、圖畫、照像，依習慣或特約，足
以為表示其用意之證明者，關於本章及本章以外各罪，以文書論
。
錄音、錄影或電磁紀錄，藉機器或電腦之處理所顯示之聲音、影
像或符號，足以為表示其用意之證明者，亦同。

中華民國刑法第216條
（行使偽造變造或登載不實之文書罪）
行使第210條至第215條之文書者，依偽造、變造文書或登載不實
事項或使登載不實事項之規定處斷。

中華民國刑法第210條
（偽造變造私文書罪）
偽造、變造私文書，足以生損害於公眾或他人者，處5年以下有
期徒刑。

附表一：
編號 刷卡時間 信用卡號　　 持卡人姓名 刷卡金額（新臺幣） 備註 1 106年5月25日凌晨1時9分許 0000000000000000（聯邦商業銀行） 劉信杰 180元 刷卡地點為臺北市 2 106年5月26日中午12點58分許 同上 同上 180元 同上 3 106年5月26日下午2點25分許 同上 同上 90元 同上 4 106年5月27日下午1點47分許 同上 同上 95元 同上 5 106年5月27日下午9點59分許 同上 同上 200元 同上 劉信杰所持有之上開聯邦商業銀行信用卡共計遭盜刷5筆，共745元。      


附表二：
編號 刷卡時間 信用卡號　　 持卡人姓名 刷卡金額（新臺幣） 備註 1 106年5月17日晚間6時19分許 0000000000000000（中國信託商業銀行） 黃沉隆 205元 刷卡地點為臺北市 2 106年5月17日晚間7時19分許 同上 同上 160元 同上 3 106年5月17日晚間10時2分許 同上 同上 150元 同上 4 106年5月17日晚間11時37分許 同上 同上 255元 同上 5 106年5月18日下午3時27分許 同上 同上 100元 同上 6 106年5月18日晚間11時18分許 同上 同上 150元 同上 7 106年5月19日晚間9時53分許 同上 同上 110元 同上 8 106年5月20日凌晨1時4分許 同上 同上 290元 同上 9 106年5月20日晚間8時26分許 同上 同上 90元 同上 10 106年5月20日晚間9時11分許 同上 同上 125元 同上 11 106年5月23日凌晨0時15分許 同上 同上 100元 同上 黃沉隆所持有之上開中國信託商業銀行信用卡共計遭盜刷11筆，共1,735元。